臺灣新竹地方法院刑事判決
110年度訴字第158號
公  訴  人  臺灣新竹地方檢察署檢察官
被      告  朱國清





選任辯護人  楊惠琪律師
            郭怡妏律師
上列被告因違反廢棄物清理法案件，經檢察官提起公訴（110年
度偵字第769號），被告於本院準備程序中，就被訴事實為有罪
之陳述，經告知被告簡式審判程序之旨，並聽取檢察官、被告、
辯護人之意見後，本院裁定依簡式審判程序審理，判決如下：
    主  文
朱國清共同犯廢棄物清理法第四十六條第四款之罪，處有期徒刑
陸月，如易科罰金，以新臺幣壹仟元折算壹日。緩刑貳年，並應
於本案判決確定後壹年內，向公庫支付新臺幣拾萬元。
    事  實
一、朱國清係址設新竹縣○○鄉○○村○○路0段0巷0弄0號1樓之大清
    企業社負責人，而大清企業社領有新竹縣政府核發之107新
    竹縣廢乙清字第0004號廢棄物清除許可證，許可清除一般廢
    棄物及一般事業廢棄物，朱國清明知上開清除許可證並未許
    可設立貯存場或轉運站，且清除、處理廢棄物，應依規定將
    所收集之廢棄物載運至合格廢棄物處理場處理，該企業社亦
    未領有處理廢棄物之許可文件，竟基於違反廢棄物清理法之
    單一犯意，自民國108年間5、6月起至109年1月31日遭查獲
    時為止，非法在新竹縣○○鄉○○路000號（位於新竹縣○○鄉○○○
    段○○○段000000地號土地）私設廢棄物貯存轉運站，堆置其
    所收取之廢棄物，並於108年10月下旬及同年11月6日，應知
    陳信豪、黃宏誌未領有廢棄物清除、處理許可文件，仍在上
    開廢棄物貯存轉運站，先後將其向不知情信展營造有限公司
    所收取、載運至上址置放之一般事業廢棄物（營建混合物）
    ，以每車新臺幣(下同)6萬元之代價，委由具有前揭犯意聯
    絡之陳信豪、黃宏誌（其等所涉違反廢棄物清理法犯嫌，另
    經臺灣彰化地方檢察署【下稱彰化地檢署】檢察官以109年
    度偵字第2190號提起公訴）清運、處理，黃宏誌即先後駕駛
    車牌號碼000-0000號營業曳引車前往上址，非法清運前揭建
    築廢棄物共計3車次（每次清運數量約45至60立方米），並
    於前2次將該建築廢棄物清運至雲林縣某不詳處所交由他人
    掩埋，最末次則於載運後，於108年11月17日2時許駕駛上開
    曳引車將該次清運之建築廢棄物逕行傾倒在彰化縣和美鎮線
    東路旁之防汛道路上；朱國清亦於110年1月間分別自新竹縣
    新埔鎮、湖口鄉某工地收集廢塑膠管、廢塑膠帆布、廢海綿
    、廢木材、廢水泥塊、廢紙箱等一般事業廢棄物太空包共8
    包，並駕車清運至前揭廢棄物貯存轉運站堆置。嗣經彰化縣
    警察局和美分局據報前往彰化縣和美鎮線東路旁之防汛道路
    檢視，而循線查知黃宏誌等所棄置之廢棄物來源，新竹縣政
    府環境保護局並於109年1月31日前往朱國清上開廢棄物貯存
    轉運站稽查，發現現場堆置前揭廢棄物而查悉上情。
二、案經新竹縣政府環境保護局函送臺灣新竹地方檢察署（下稱
    新竹地檢署）檢察官偵查後起訴。
    理  由
壹、程序事項
    本案被告朱國清所犯廢棄物清理法第46條第4款之犯行，係
    非死刑、無期徒刑、最輕本刑為3年以上有期徒刑之罪，或
    高等法院管轄第一審之案件，被告於本院準備程序進行中，
    就被訴事實為有罪之陳述，經本院認合於刑事訴訟法第273
    條之1第1項之規定，裁定進行簡式審判程序，合先敘明。又
    按簡式審判程序之證據調查，不受第159條第1項之限制，刑
    事訴訟法第273條之2定有明文，是於行簡式審判程序之案件
    ，被告以外之人於審判外之陳述，除有其他不得作為證據之
    法定事由外，應認具有證據能力。本判決所援引被告以外之
    人於審判外之陳述，因本案採行簡式審判程序，復無其他不
    得作為證據之法定事由，依上開說明，應認具有證據能力。
貳、實體事項
一、認定犯罪事實所憑之證據及認定之理由
　　上開犯罪事實，業據被告於警詢、偵查及本院準備、簡式審
    判程序中均坦承不諱（見彰化地檢署108年度他字第3074號
    影卷【下稱他3074號卷】第21頁至第23頁背面、第27頁至第
    29頁、第31頁至第34頁、第316頁至第319頁、彰化地檢署10
    9年度偵字第2190號影卷【下稱偵2190號卷】第197頁至第19
    8頁、新竹地檢署109年度他字第509號卷【下稱他509號卷】
    第33頁至第34頁、第63頁背面至第64頁，本院卷第157頁、
    第195頁、第202頁、第204頁至第206頁），核與證人即新竹
    縣政府環境保護局辦事員羅鴻龍於警詢、偵查中之證述（見
    他509號卷第37頁至其背面、第63頁至其背面）、證人即新
    竹縣○○鄉○○○段○○○段000000地號土地地主朱國任於警詢、偵
    查中之證述（見他509號卷第35頁至第36頁、第62頁背面至
    第63頁）大致相符，亦與證人黃宏誌、陳信豪於另案警詢、
    偵查中之供述或證述（證人黃宏誌證述見他3074號卷第111
    頁至第114頁、第155頁至第158頁、第325頁至第328頁、第3
    36頁至第337頁；證人陳信豪證述見他3074號卷第183頁至第
    188頁、第333頁至第336頁、第389至第390頁）得以相互勾
    稽，且有新竹縣○○鄉○○○段○○○段000000地號土地所有權狀2
    張、新竹縣政府107新竹縣廢乙清字第0004號廢棄物清除許
    可證、許可資料查詢、彰化縣環境保護局環境稽查工作紀錄
    各1份、彰化縣和美鎮線東路旁廢棄物棄置現場照片6張、道
    路監視錄影翻拍照片暨Google地圖路線照片共5張、新竹縣
    政府環境保護局稽查工作紀錄1份暨現場位置、被告身分證
    正反面照片共9張、被告與證人陳信豪之行動電話通話紀錄1
    紙、證人陳信豪於廢棄物清運廠商臉書社團留言頁面7張、
    證人陳信豪所持用門號0000000000號行動電話通聯紀錄、證
    人黃宏誌所持用門號0000000000行動電話通聯紀錄、網路上
    網基地台位置各1份、證人黃宏誌與證人陳信豪於通訊軟體L
    INE對話擷圖共4張、證人陳信豪與證人黃宏誌、被告之通訊
    軟體LINE對話擷圖各39張、46張（見他509號卷第38頁、第3
    9頁、他3074號卷第39頁、第79頁至第81頁、第121頁至第12
    2頁、第123頁至第125頁、第129頁至第131頁、偵509號卷第
    2頁至第4頁、他3074號卷41頁、第43頁至第45頁、偵2190號
    卷第201頁、他3074號卷第175頁至第178頁、第179頁至第18
    2頁、第117頁至第120頁、第195頁至第231頁、第233頁至第
    255頁）在卷可稽，足認被告前揭任意性自白核與事實相符
    ，本案事證明確，被告前揭犯行應堪以認定，應依法論罪科
    刑。
二、論罪科刑
　㈠依行政院環境保護署訂定之「事業廢棄物貯存清除處理方法
    及設施標準」第2條之規定，所謂「貯存」係指事業廢棄物
    於清除、處理前，放置於特定地點或貯存容器、設施內之行
    為；「清除」係指事業廢棄物之收集、運輸行為；「處理」
    則包括指下列行為：㈠中間處理：指事業廢棄物在最終處置
    或再利用前，以物理、化學、生物、熱處理或其他處理方法
    ，改變其物理、化學、生物特性或成分，達成分離、減積、
    去毒、固化或穩定之行為。㈡最終處置：指衛生掩埋、封閉
    掩埋、安定掩埋或海洋棄置事業廢棄物之行為。㈢再利用：
    指事業產生之事業廢棄物自行、販賣、轉讓或委託做為原料
    、材料、燃料、填土或其他經中央目的事業主管機關認定之
    用途行為，並應符合其規定者；由上說明可知，廢棄物之運
    輸屬「清除行為」，廢棄物之傾倒則屬「處理行為」。另公
    民營廢棄物清除處理機構許可管理辦法第2 條將廢棄物之清
    理機構分為廢棄物清除機構、廢棄物處理機構，再於第6條
    就各類機構，依其所從事之業務範圍大小與設置之專技員額
    多寡，予以分級（清除機構分成甲、乙、丙三級；其他二類
    機構皆分為甲、乙二級）。可見上揭廢棄物清理法第46條第
    4款前段所定「未依第41條第1 項規定領有廢棄物清除、處
    理許可文件，從事廢棄物貯存、清除、處理」之情形，當兼
    指根本未依法申准許可文件（即無照營業），及雖領有某類
    許可文件，而執行另類未經許可之業務（即跨類營業）者，
    是核被告於本案所為，應係犯廢棄物清理法第46條第4款之
    非法清理罪。至起訴書雖未論及被告未依廢棄物清理法第41
    條第1項規定領有廢棄物處理許可文件，從事廢棄物處理犯
    行部分，惟業已敘明前揭「傾倒廢棄物」等事實，應無礙於
    被告防禦權之行使，且該部分與原先起訴部分係明定於同一
    法條內，亦不生變更起訴法條之問題，併予指明。
　㈡被告與證人陳信豪、黃宏誌就前揭犯行，既有犯意聯絡與行
    為分擔，自應論以共同正犯。
　㈢按刑事法若干犯罪行為態樣，本質上原具有反覆、延續實行
    之特徵，立法時既予特別歸類，定為犯罪構成要件之行為要
    素，則行為人基於概括之犯意，在密切接近之一定時、地持
    續實行之複次行為，倘依社會通念，於客觀上認為符合一個
    反覆、延續性之行為觀念者，於刑法評價上，即應僅成立一
    罪。學理上所稱「集合犯」之職業性、營業性或收集性等具
    有重複特質之犯罪均屬之，例如經營、從事業務、收集、販
    賣、製造、散布等行為概念者。查被告所屬之大清企業社雖
    領有新竹縣政府核發之廢棄物清除許可證，惟未經許可設立
    貯存場或轉運站，其亦未領有處理廢棄物之許可文件，卻於
    前述期間在新竹縣○○鄉○○路000號非法私設廢棄物貯存轉運
    站，堆置其所收取之廢棄物，並於108年10月下旬及同年11
    月6日，委由未領有清除許可文件之證人陳信豪、黃宏誌非
    法清運前揭營建廢棄物共計3車次，並由證人黃宏誌任意處
    理，更於108年11月17日2時將其所清運之廢棄物逕行傾倒在
    彰化縣和美鎮線東路旁之防汛道路上，核其罪質本即具反覆
    實施同一行為之特性，是被告係基於單一違反廢棄物清理法
    之犯意，侵害同一環境保護之社會法益，屬集合犯之概念，
    應僅論以一罪。
　㈣又按法院於面對不分犯罪情節如何，概以重刑為法定刑者，
    於有情輕法重之情形時，在裁判時本有刑法第59條酌量減輕
    其刑規定之適用，以避免過嚴之刑罰（司法院大法官會議釋
    字第263號解釋意旨參照），亦即法院為避免刑罰過於嚴苛
    ，於情輕法重之情況下，應合目的性裁量而有適用刑法第59
    條酌量減輕被告刑度之義務。又刑法第59條規定犯罪之情狀
    顯可憫恕者，得酌量減輕其刑，其所謂「犯罪之情狀」，與
    同法第57條規定科刑時應審酌之一切情狀，並非有截然不同
    之領域，於裁判上酌減其刑時，應就犯罪一切情狀（包括第
    57條所列舉之10款事項），予以全盤考量，審酌其犯罪有無
    顯可憫恕之事由，即有無特殊之原因與環境，在客觀上足以
    引起一般同情，以及宣告法定最低度刑，是否猶嫌過重等等
    ，資為判斷，且適用刑法第59條酌量減輕其刑時，並不排除
    同法第57條所列舉10款事由之審酌。查被告未經許可私設廢
    棄物貯存轉運站堆置廢棄物，或委由未領取清除、處理文件
    之證人陳信豪、黃宏誌非法清運前揭營建廢棄物3車次，而
    由證人黃宏誌任意處理、傾倒，其所為固有非是，然念及被
    告自始坦承犯行，並於犯後就前揭傾倒在彰化縣和美鎮或堆
    置在前揭私設廢棄物貯存轉運站之廢棄物，均提出非經常性
    廢棄物處置計畫書並完成清理在案，此有非經常性廢棄物處
    置計畫書（大清企業社-新竹縣○○鄉○○路00巷00號【新竹縣○
    ○鄉○○○段○○○段000000地號】營建混合物清除處理工程）、
    新竹縣政府109年12月8日函、大清企業社109年12月16日函
    暨遞送三聯單、地磅紀錄單、榮新土石方資源堆置場完成證
    明書、現場清除照片、彰化縣環境保護局110年3月17日函暨
    所附廢棄物清理稽查紀錄工作單、大清企業社109年3月4日
    函、現場清除照片、聯單清運資料、完工證明、非經常性廢
    棄物處置計畫書（大清企業社-彰化縣○○鎮○○段0000○地號營
    建混合物清除處理工程）各1份（見本院卷第113頁至第127
    頁、第129頁、第131頁至第143頁、第33頁至第64頁）附卷
    憑參，足見被告犯後坦承犯行、知所悔悟，確已盡力彌補自
    己過錯，再參以其違反廢棄物清理法之情節尚非屬最嚴重之
    情形，依卷內證據亦不能確認被告有無因此獲有犯罪所得，
    倘逕就本次犯行論處廢棄物清理法第46條之法定最低本刑（
    即有期徒刑一年），就本案情形已屬過苛，本院認被告之犯
    罪情狀在客觀上尚足以引起一般人之同情，情堪憫恕，爰就
    其犯行，依刑法第59條規定酌減其刑。
　㈤爰以行為人責任為基礎，審酌被告於前揭期間未經許可私設
    廢棄物貯存轉運站堆置廢棄物，並委由未領取清除、處理文
    件之證人陳信豪、黃宏誌非法清運前揭營建廢棄物3車次，
    嗣由證人黃宏誌任意處理、傾倒，損及政府藉嚴審、控管廢
    棄物清除業者、處理業者以維護環境衛生、保障國民健康之
    行政管理機制，其行為自非可取，惟念及被告於本案違反廢
    棄物清理法之情節尚非屬最嚴重之情形，且其自始坦承犯行
    ，又已盡力清理前揭任意傾倒、堆置之廢棄物，回復土地之
    原有狀態，足見其犯後態度良好，應有悔意，並兼衡被告自
    承現已駕駛卡車清運貨物為業、與父母妻小同住之家庭經濟
    狀況及高中畢業之教育程度（見本院卷第207頁）等一切情
    狀，量處如主文所示之刑，並諭知易科罰金之折算標準。至
    公訴人於本案雖具體求刑有期徒刑1年2月至1年6月之刑等語
    ，然被告於本案參與之犯罪情節非鉅，事後亦確實依照法令
    規定清除各該廢棄物，而竭力彌補，是認倘逕科以被告前揭
    刑度，似有過重之虞，而尚難採認。
　㈥末查，被告前未有何論罪科刑暨執行紀錄，此有臺灣高等法
    院被告前案紀錄表1份（見本院卷第209頁）附卷可參，堪認
    其素行良好，其於前揭期間未經許可私設廢棄物貯存轉運站
    堆置廢棄物，並因一時失慮即委由未領取清除、處理文件之
    證人陳信豪、黃宏誌非法清運、處理前揭營建廢棄物，所為
    固有非是，惟念及其始終坦承犯行，並積極依法清理前揭堆
    置或傾倒之廢棄物，足見其應有悔意，又參以大清企業社之
    廢棄物清理許可證亦因本案為新竹縣政府廢止，是本院信被
    告經此偵審程序教訓，應已能知所警惕，並無再犯之虞，故
    本院認其所受宣告之刑以暫不執行為適當，爰依刑法第74條
    第1項第1款之規定，併予宣告緩刑2年，以啟自新。然為使
    被告深切反省，具備正確法治觀念，本院認亦應課予一定條
    件之緩刑負擔，令其能從中深切記取教訓，另考量被告前述
    之經濟狀況暨違反義務情節，爰依刑法第74條第2項第4款規
    定，諭知被告應於判決確定後1年內向公庫支付新臺幣10萬
    元，以勵自新。若被告違反上開所定負擔情節重大，足認原
    宣告之緩刑難收其預期效果，而有執行刑罰之必要，依刑法
    第75條之1第1項第4款規定，檢察官得聲請撤銷其緩刑之宣
    告，併此敘明。
本案經檢察官張凱絜提起公訴，檢察官劉正祥到庭執行職務。
中　　華　　民　　國　　110 　年　　8 　　月　　6 　　日
                  刑事第二庭法　官　江宜穎
以上正本證明與原本無異
如不服本判決應於收受判決後20日內向本院提出上訴書狀，並應
敘述具體理由。其未敘述上訴理由者，應於上訴期間屆滿後20日
內向本院補提理由書(均須按他造當事人之人數附繕本)「切勿逕
送上級法院」。
中　　華　　民　　國　　110 　年　　8 　　月　　6 　　日
                            書記官　林欣緣
附錄本案論罪科刑法條全文：
廢棄物清理法第46條
有下列情形之一者，處1年以上5年以下有期徒刑，得併科新臺幣
1500萬元以下罰金：
一、任意棄置有害事業廢棄物。
二、事業負責人或相關人員未依本法規定之方式貯存、清除、處
    理或再利用廢棄物，致污染環境。
三、未經主管機關許可，提供土地回填、堆置廢棄物。
四、未依第41條第1項規定領有廢棄物清除、處理許可文件，從
    事廢棄物貯存、清除、處理，或未依廢棄物清除、處理許可
    文件內容貯存、清除、處理廢棄物。
五、執行機關之人員委託未取得許可文件之業者，清除、處理一
    般廢棄物者；或明知受託人非法清除、處理而仍委託。
六、公民營廢棄物處理機構負責人或相關人員、或執行機關之人
    員未處理廢棄物，開具虛偽證明。